臺灣臺南地方法院刑事判決
109年度交簡上字第22號
上  訴  人
即  被  告  魏家安



上列上訴人因業務過失傷害案件，不服本院108 年度交簡字第29
87 號，中華民國109 年1月7 日第一審判決（起訴案號：臺灣臺
南地方檢察署108 年度調偵字第1577 號），提起上訴，本院判
決如下：
    主  文
原判決撤銷。
魏家安犯業務過失傷害罪，處有期徒刑參月，如易科罰金，以新
臺幣壹仟元折算壹日。緩刑貳年。
    犯 罪 事 實
一、魏家安任職於聯倉交通股份有限公司（下稱「聯倉公司」）
    擔任大貨車司機之職，為從事駕駛業務之人。於民國107年1
    0月21日晚間8時50分許，駕駛車牌號碼000-0000號營業用大
    貨車沿臺南市○○區○道0號高速公路由北往南方向行駛，駛至
    國道1號高速公路南下335公里400公尺處時，其本應注意汽
    車行駛時，應注意車前狀況，保持安全距離，並隨時採取必
    要之安全措施，且依當時情形天候晴，夜間無照明，在國道
    上，柏油路面、乾燥、無缺陷、無障礙物，視距復屬良好，
    並無不能注意之情事，其竟疏未注意車前狀況，未保持安全
    距離，不慎自後追撞同向前方由徐菘佑所駕駛搭載蔡濰安及
    其子徐○翔（99年生，姓名年籍詳卷）之車牌號碼000-0000
    號自用小貨車（客、貨兩用），因此致徐○翔受有頭暈、腦
    震盪、頭痛等之傷害。
二、案經徐○翔之母蔡濰安訴請臺灣臺南地方檢察署檢察官偵查
    起訴。　　
    理  由
壹、證據能力部分：
　　按被告以外之人於審判外之陳述，雖不符刑事訴訟法第159
    條之1至之4等4條之規定，而經當事人於審判程序同意作為
    證據，法院審酌該言詞陳述或書面陳述作成時之情況，認為
    適當者，得為證據，刑事訴訟法第159條之5第1項定有明文
    。本判決後述所引用之傳聞證據部分，檢察官、被告魏家安
    於本院審理時均同意作為證據（本院簡上字卷二第95頁），
    本院審酌上開證據並無違法不當之情形及證明力明顯過低之
    瑕疵，且與待證事實具有關聯性，以之作為本案之證據均屬
    適當，揆諸前開規定，應有證據能力。
貳、實體部分：
一、認定犯罪事實所憑之證據及理由：
  ㈠上揭犯罪事實，業據被告於本院審理中坦承不諱，並有證人
    即告訴人蔡濰安於偵查中之證述，證人徐菘佑、蕭志源於警
    詢中之證述可憑，且有現場照片2張，車禍事故現場錄影光
    碟1片，義大醫療財團法人義大醫院（下稱義大醫院）107年
    10月21日診字第Z000000000號診斷證明書1紙，義大醫院107
    年10月26日診字第Z000000000號診斷證明書1紙，國道公路
    警察局第四公路警察大隊道路交通事故現場圖、道路交通事
    故調查表㈠㈡，酒精測定紀錄表，現場照片8張，證號查詢汽
    車駕駛人資料，臺南市車輛行車事故鑑定委員會109年11月9
    日南市交鑑字第1091362828號函暨附件南鑑0000000號鑑定
    意見書附卷可稽，足認被告之自白與事實相符，堪予採信。
  ㈡按汽車在同一車道行駛時，除擬超越前車外，後車與前車之
    間應保持隨時可以煞停之距離，不得任意以迫近或其他方式
    ，迫使前車讓道。汽車行駛時，駕駛人應注意車前狀況及兩
    車並行之間隔，並隨時採取必要之安全措施，不得在道路上
    蛇行，或以其他危險方式駕車，道路交通安全規則第94條第
    1項、第3項定有明文。又按汽車行駛高速公路及快速公路，
    前後兩車間之行車安全距離，在正常天候狀況下，依下列規
    定：小型車：車輛速率之每小時公里數值除以二，單位為
    公尺。大型車：車輛速率之每小時公里數值減二十，單位
    為公尺，高速公路及快速公路交通管制規則第6條第1項亦定
    有明文。被告為營業用大貨車駕駛人，自應遵守上開規定，
    且當時天候晴，夜間無照明，在國道上，柏油路面、乾燥、
    無缺陷、無障礙物，視距復屬良好等情，有國道公路警察局
    第四公路警察大隊道路交通事故調查表㈠在卷可憑（他卷第5
    5頁），並無不能注意情事，乃被告駕駛營業用大貨車，行
    經上開肇事地點，疏未注意車前狀況，未保持安全距離，不
    慎自後追撞同向前方由徐菘佑所駕駛搭載蔡濰安及其子徐○
    翔之車牌號碼000-0000號自用小貨車（客、貨兩用），被告
    自有肇事原因。至於徐菘佑既駕車行駛在被告車輛之同向前
    方，應無肇事因素。再關於本案車禍碰撞事故，經本院送臺
    南市車輛行車事故鑑定委員會鑑定結果，其鑑定意見認為：
    「魏家安駕駛營業大貨車，未注意車前狀況，未保持安全
    距離，為肇事原因。徐菘佑無肇事因素。蕭志源無肇事因
    素。」有臺南市車輛行車事故鑑定委員會109年11月9日南市
    交鑑字第1091362828號函暨附件南鑑0000000號鑑定意見書
    在卷可參，亦同此認定。被告於本案車禍碰撞事故之發生，
    自有過失。而徐○翔所受前揭傷害係因本案車禍碰撞事故所
    致，是被告之過失行為與徐○翔所受之前揭傷害間顯有相當
    因果關係，應堪認定。
　㈢另按刑法上所謂業務，係指個人基於其社會地位繼續反覆所
    執行之事務，其主要部分之業務固不待論，即為完成主要業
    務所附隨之準備工作與輔助事務，亦包括在內。查被告任職
    於聯倉公司擔任司機之職，業據其陳明在卷（他卷第79頁）
    ，則駕駛營業用大貨車，自為其基於工作而繼續反覆所執行
    之事務。本案車禍碰撞事故發生時，被告正駕駛聯倉公司之
    營業用大貨車，從臺南市麻豆區南下欲前往高雄市路竹科學
    園區等情，業據被告於警詢時供述在卷（他卷第59頁），且
    有照片3張附卷可按（他卷第9頁、第73頁），此項駕駛行為
    自屬被告之主要工作，而為執行業務行為。本案事證明確，
    被告犯行，洵堪認定，應予依法論科。
二、論罪科刑：
　㈠論罪：
　⒈新舊法比較：
　　按行為後法律有變更者，適用行為時之法律。但行為後之法
    律有利於行為人者，適用最有利於行為人之法律，刑法第2 
    條第1 項定有明文。查被告為本案犯行後，刑法第284 條第
    2 項前段之業務過失傷害罪，業經於108 年5 月29日修正公
    布，同年月31日生效，修正前刑法第284 條規定「因過失傷
    害人者，處6 月以下有期徒刑、拘役或5 百元以下罰金，致
    重傷者，處1 年以下有期徒刑、拘役或5百元以下罰金。從
    事業務之人，因業務上之過失傷害人者，處1 年以下有期徒
    刑、拘役或1 千元以下罰金，致重傷者，處3 年以下有期徒
    刑、拘役或2 千元以下罰金。」新修正刑法第284 條則不再
    區分是否業務過失傷害，合併規定：「因過失傷害人者，處
    1 年以下有期徒刑、拘役或10萬元以下罰金；致重傷者，處
    3 年以下有期徒刑、拘役或30萬元以下罰金。」則就修正前
    之業務過失傷害罪而言，新法之過失傷害罪罰金刑部分仍較
    舊法為重，對被告較為不利，則依上開刑法第2 條第1 項之
    從舊從輕原則之規定，被告仍應適用修正前之刑法第284 條
    第2 項前段之業務過失傷害罪處斷。　
　⒉核被告所為係犯修正前之刑法第284條第2項前段之業務過失
    傷害罪。　　
  ⒊公訴意旨主張：徐○翔因被告之前揭業務過失傷害犯行，受有
    頭暈、腦震盪、頭部外傷及癲癇等傷害。經查：
　⑴起訴效力所及部分：
　　本案車禍碰撞事故發生於000年00月00日晚間8時50分許，徐
    ○翔於車禍後同日晚間10時56分許送往義大醫院急診治療，
    同日晚間11時20分許離院，須回門診追踨，經診斷受有頭暈
    、腦震盪之傷勢等情，有義大醫院107年10月21日診字第Z00
    0000000號診斷證明書1紙附卷可佐（他卷第15頁）。嗣徐○
    翔於同年月26日再至義大醫院急診，主訴因禮拜日車禍（汽
    車與貨車）持續有頭痛情形等情，經診斷為「頭痛」等情，
    有義大醫院107年10月26日診字第Z000000000號診斷證明書1
    紙及義大醫院109年4月29日義大醫院字第10900731號函所附
    徐○翔病歷在卷可參（他卷第17頁、本院簡上字卷一第367至
    389頁）。審酌徐○翔於車禍碰撞事故發生當天既受有頭暈、
    腦震盪之傷勢，則其於車禍後第五日仍感到有頭痛之傷況而
    至義大醫院急診，衡情尚屬合理，則徐○翔於107年10月26日
    經義大醫院診斷受有「頭痛」之傷況，應與本案車禍碰撞事
    故有相當因果關係，堪認徐○翔因本案車禍碰撞事故係受有
    頭暈、腦震盪、頭痛之傷害，應可認定。公訴意旨漏未記載
    徐○翔因本案車禍碰撞事故受有「頭痛」之傷害，尚有未洽
    。然此部分既屬被告一業務過失傷害犯行所造成傷害結果之
    一部分，為實質上一罪關係，自為起訴效力所及，本院應予
    審究。
　⑵不另為無罪諭知部分：
　　公訴意旨主張徐○翔因被告之前揭業務過失傷害犯行，尚受
    有「頭部外傷、癲癇」之傷害部分，雖據檢察官提出告訴人
    蔡濰安之指訴、高雄醫學大學附設中和紀念醫院（下稱高醫
    ）108年3月19日診字第1080319198號診斷證明書1紙、108年
    3月19日診字第1080319250號診斷證明書2紙等為憑，惟查：
　①證人即告訴人蔡濰安於偵查中證稱：我與徐○翔（8歲）是母
    子關係，我為徐○翔提出告訴，本件車禍我沒有受傷。107年
    10月21日下午8時多，由我先生徐菘佑駕駛車牌號碼000-000
    0號休旅車沿國道一號南下行駛，行經仁德交流道附近，因
    為前面有塞車，我們就正常將車子煞停，煞停後一下子，後
    面就有一台車撞上來，我撞到置物箱，小孩子哭的很大聲，
    並且一直摸著頭，當下沒有看到小孩有外傷，過了一下摸他
    的頭是腫的。下了交流道我們就到高雄義大醫院急診，醫師
    說有腦震盪，並且叫我們一星期內注意小孩有無嘔吐的狀況
    ，之後就發現小孩有晃神情形，到了11月中，有一天先生去
    叫小孩起床，發現他有抽蓄的狀況，12月間我們就帶他去高
    醫檢查，後來發現他有癲癇狀況等語（他卷第33至34頁）。
    則依蔡濰安上開證述可知徐○翔在本案車禍碰撞後，僅有頭
    腫及腦震盪情形，並無受有頭部外傷，另參酌義大醫院107
    年10月21日診字第Z000000000號診斷證明書及107年10月26
    日診字第Z000000000號診斷證明書所示（他卷第15頁、第17
    頁），均無記載徐○翔受有「頭部外傷」之傷勢，亦無「癲
    癇」之病況。再者依卷附義大醫院109年4月29日義大醫院字
    第10900731號函所載：病人徐○翔於107年10月21日於本院急
    診就醫時，因不符合腦部影像檢查適應症且無明顯外傷，本
    院當時未對其施行腦部醫學影像檢查及拍照。另查，該病人
    於同年月26日至本院急診就醫時，本院曾對其施行頭部電腦
    斷層檢查，但未為其拍照等語，有上開義大醫院函文可憑（
    本院簡上字卷一第139頁），可見徐○翔於107年10月21日車
    禍碰撞事故發生後，於同日及同年月26日至義大醫院就診時
    應無受有「頭部外傷」之傷勢，亦無罹患「癲癇」之病況，
    可以認定。
　②依檢察官所提出之高醫108年3月19日診字第1080319198號診
    斷證明書所示，其內記載徐○翔於107年12月25日、108年3月
    12日至高醫就診，共門診2次，經診斷為「頭部外傷、癲癇
    」，有上開診斷證明書1紙在卷可憑（他卷第19頁）。另檢
    察官提出之高醫108年3月19日診字第1080319250號診斷證明
    書2紙所示，其內分別記載徐○翔於108年3月19日至高醫門診
    ，經診斷為「癲癇」；以及徐○翔於108年3月19日至高醫門
    診，經診斷為「頭部外傷、癲癇」，因癲癇出現於頭部外傷
    之後，因此懷疑為頭部外傷所致之後遺症等語，亦有上開診
    斷證明書2紙在卷可按（他卷第21頁、第37頁）。再經本院
    向高醫函詢造成徐○翔癲癇之原因可能為何等事項，高醫函
    復謂：徐童自述於發生車禍後有癲癇情形，腦部MRI檢查無
    明顯結構異常，安排腦波檢查則有異常，故建議至小兒神經
    科就診。如前所述，癲癇診斷是基於臨床表現加上異常腦波
    ，影像學有無異常非必要條件，造成之原因有多樣可能……，
    頭部外傷為其中之一，腦出血則非必要條件等語，有高醫10
    9年5月4日高醫附法字第1090102042號函暨附件徐○翔病歷資
    料附卷可參（本院簡上字卷一第431至503頁）。
　　則依上開高醫所出具診斷證明書3紙及本院向高醫函查結果
    所示，僅能證明徐○翔於本案車禍碰撞事故發生2個多月後之
    107年12月25日，經高醫診斷有「頭部外傷、癲癇」病況，
    以及後續徐○翔於108年3月12日、同年月19日因上開病況至
    高醫就診，高醫懷疑徐○翔罹患之癲癇為頭部外傷之後遺症
    ，且「頭部外傷」為造成「癲癇」的可能原因之一。惟徐○
    翔於本案車禍事故發生時既未受有「頭部外傷」之傷勢，亦
    無「癲癇」之病況，係車禍發生後2個多月才出現，縱「頭
    部外傷」為造成「癲癇」的可能原因之一，則上開診斷證明
    書3紙及本院上開向高醫函查結果，仍無法逕予推論證明徐○
    翔之「頭部外傷、癲癇」傷況確係因本案車禍碰撞事故（即
    被告業務過失行為）所導致。再經本院向高醫函查：「徐○
    翔所罹患之頭部外傷、癲癇，是否與發生於000年00月00日
    下午8時50分許之車禍碰撞事故有關」？該醫院函復謂：該
    病人一開始車禍發生時，並非來本院就醫，而是過了幾天後
    （按應係過了2個多月後）再至本院門診就診，無法判定其
    中有無直接相關，只能判定該病人有外傷之情事等語，有高
    醫109年10月16日高醫附法字第1090107153號函附卷可稽（
    本院簡上字卷二第49頁）。
　③綜合上開事證，徐○翔於車禍碰撞事故發生時既未受有「頭部
    外傷」之傷勢，亦無「癲癇」之病況，而其於車禍發生2個
    多月後之107年12月25日至高醫就診時，經診斷受有「頭部
    外傷、癲癇」，高醫亦無法判斷關於「頭部外傷、癲癇」之
    傷勢是否與本案車禍碰撞事故直接相關，則檢察官主張徐○
    翔所受「頭部外傷、癲癇」」之傷況，係因本案車禍碰撞事
    故所致等語，尚欠缺確切證據足以證明其事，自難遽採。此
    部分本應為無罪之諭知，惟檢察官認為此部分與上開認定有
    罪部分，有實質上一罪關係，爰不另為無罪之諭知。
　㈡刑之減輕事由：　
　　被告於肇事後留在事故現場，向前往現場處理，尚不知肇事
    者為何人之員警坦承為肇事車輛駕駛人，並接受裁判之事實
    ，有國道公路警察局第四公路警察大隊新市分隊道路交通事
    故肇事人自首情形紀錄表1 份在卷可查（本院交簡字卷第17
    頁），符合自首之要件，爰依刑法第62條前段之規定，減輕
    其刑。
參、撤銷改判之理由及量刑：
一、撤銷改判之理由：
  ㈠原判決對於被告前揭業務過失傷害犯行，認為事證明確，據
    以論罪科刑，固非無見。惟查：①原判決於犯罪事實欄認定
    徐○翔因被告之業務過失行為因而受有「頭暈、腦震盪、頭
    部外傷、癲癇」等傷害，惟徐○翔因被告之業務過失行為應
    係受有「頭暈、腦震盪、頭痛」等之傷害，至於徐○翔所受
    「頭部外傷、癲癇」之病況，尚乏確切證據足以證明係因被
    告之業務過失行為所致，則原判決關於徐○翔所受傷害之認
    定核與調查證據之結果不符，尚有未洽。②被告於一審時因
    與告訴人及被害人間對於損害賠償金額無法達成共識，致未
    能成立和解或調解，以賠償告訴人損害。被告提起上訴後，
    業經於109年11月19日與告訴人及被害人達成損害賠償調解
    ，約定被告及案外人聯倉公司應於同年12月19日以前連帶給
    付告訴人及被害人新臺幣（下同）100萬元，被告及案外人
    聯倉公司並已遵期履行完畢等情，有本院109年度移調字第1
    15號調解筆錄在卷可查（本院簡上字卷二第82至83頁）。此
    等有利於被告之量刑事由，為原判決所未及審酌，本院覆審
    量刑時應為有利於之斟酌。
　㈡從而，原判決審酌徐○翔受有「頭暈、腦震盪、頭部外傷、癲
    癇」之傷勢及未能與被害人及被害人家屬達成和解之犯後態
    度，量處被告有期徒刑4月之刑度，容有稍重，自難認盡符
    罪責相當原則。被告上訴意旨主張徐○翔所受「頭部外傷、
    癲癇」之傷害不是本案車禍所造成，原審判決時尚未與告訴
    人和解，現已與告訴人及被害人達成和解，請求從輕量刑等
    語，即有理由，應由本院將原判決撤銷改判。
二、量刑：
　　爰審酌被告為職業大貨車司機，駕駛大貨車行駛道路上自應
    謹慎小心，以維自身及參與道路交通者之安全，竟於執行業
    務駕駛大貨車行駛國道1號高速公路時，疏未注意車前狀況
    ，未保持安全距離，自後追撞同向前方由徐菘佑所駕駛之自
    用小貨車（客、貨兩用），為肇事原因，徐菘佑則無肇事因
    素，因而致徐菘佑車上乘客之徐○翔受有受有「頭暈、腦震
    盪、頭痛」等之傷害，傷勢尚非嚴重，及被告犯後坦承犯行
    ，認有悔意，被告與告訴人雙方歷經多次調解，已於109年1
    1月19日調解成立，約定被告及案外人聯倉公司應於同年12
    月19日以前連帶給付告訴人及被害人100萬元，並已遵期履
    行給付完畢，犯後態度尚屬良好，告訴人及被害人並於上開
    調解筆錄內表示同意給予被告從輕量刑等語，有上開本院10
    9年度移調字第115號調解筆錄在卷可憑（本院簡上字卷二第
    82至83頁），及兼衡被告之智識程度為高中畢業，現仍從事
    大貨車司機工作，每月收入約5萬元，未婚無子女，與祖母
    同住，須扶養祖母之家庭、經濟、生活狀況等一切情狀，量
    處如主文第二項所示之刑，並諭知易科罰金之折算標準。
三、緩刑：
　　查被告未曾受有刑徒刑以上刑之宣告，有臺灣高等法院被告
    前案紀錄表附卷可稽，犯後坦承犯行，並於上訴本院後與告
    訴人及被害人達成損害賠償調解，且已全數履行完畢，業如
    上述，告訴人及被害人於上開調解筆錄內表示同意給予被告
    緩刑宣告等語，有本院上開調解筆錄可參。被告既盡力促成
    調解及籌款賠付，堪認有悔悟之意，經此慘痛教訓，當知所
    謹慎，信無再犯之虞，本院審酌上情，認其所受上開刑之宣
    告以暫不執行為適當，爰依刑法第74條第1 項第1 款規定，
    併予諭知緩刑二年，以啟自新。
據上論結，應依刑事訴訟法第455條之1第1項、第3項、第369條
第1項前段、第364條、第299條第1 項前段，刑法第2條第1項、
修正前刑法第284 條第2 項前段、刑法第62條前段、第41條第1 
項前段、刑法第74條第1 項第1 款，刑法施行法第1 條之1 第1 
項、第2 項前段，判決如主文。
本案經檢察官黃榮加提起公訴，檢察官盧駿道到庭執行職務。
中　　華　　民　　國　　110 　年　　3 　　月　　19　　日
                  刑事第十三庭    審判長法  官  鄭彩鳳

                                        法  官  陳振謙

                                        法  官  陳川傑
以上正本證明與原本無異。
不得上訴。
　　　　　　　　　　　　　　　　　　　  書記官　薛雯庭
中　　華　　民　　國　　110 　年　　3 　　月　　19　　日
附錄本判決論罪科刑法條全文
修正前中華民國刑法第284條
（過失傷害罪）
因過失傷害人者，處6月以下有期徒刑、拘役或5百元以下罰金，
致重傷者，處1年以下有期徒刑、拘役或5百元以下罰金。
從事業務之人，因業務上之過失傷害人者，處1年以下有期徒刑
、拘役或1千元以下罰金，致重傷者，處3年以下有期徒刑、拘役
或2千元以下罰金。